【裁判字號】    88,易,3217
【裁判日期】    890616
【裁判案由】    詐欺
【裁判全文】
臺灣臺中地方法院刑事判決                        八十八年度易字第三二一七號
    公  訴  人  台灣台中地方法院檢察署檢察官
    被      告  乙○○
              （原名賴善代）
右列被告因詐欺案件，經檢察官提起公訴（八十八年度偵字第九七七三號），本院判
決如左：
    主  文
乙○○無罪。
    理  由
一、起訴意旨略以：被告乙○○明知自己於民國八十七年八、九月間已經周轉困難，
    並無償還借款能力，竟意圖為自己不法之所有，於同年十二月二十二日下午二時
    許，在新竹縣竹北市○○路一三一巷九號，向告訴人甲○○○佯稱其為標取某一
    工程，擬暫借新台幣（下同）三十萬元繳納押標金，並謂翌日即可返還云云，致
    甲○○○陷於錯誤，遂向友人調借三十萬元交付賴善代，詎乙○○詐得上開借款
    後，並未繳納押標金，且屢經催討均無償還之意，甲○○○始知受騙，因認被告
    乙○○涉有刑法第三百三十九條第一項之詐欺罪嫌云云。
二、按犯罪事實應依證據認定之，無證據不得推定其犯罪事實；又不能證明被告犯罪
    者，應諭知無罪之判決，刑事訴訟法第一百五十四條、第三百零一條第一項前段
    分別定有明文。次按告訴人之告訴，係以使被告受刑事訴追為目的，是其陳述是
    否與事實相符，仍應調查其他證據以資審認；又認定不利於被告之事實，須依積
    極證據，茍積極證據不足為不利於被告事實之認定時，即應為有利於被告之認定
    ，更不必有何有利之證據，最高法院五十二年臺上字第一三００號及三十年上字
    第八一六號判例可資參照。
三、訊據被告乙○○堅決否認有右揭詐欺犯行，辯稱：伊是向甲○○○之先生江建華
    借款，伊曾打電話予江建華要求暫緩幾天還錢，且他們已至伊住處搬東西抵債，
    伊係因公司倒閉無力還錢，並無詐欺之意思等語。經查：被告乙○○於八十八年
    一月八日曾簽發面額為三十萬元之本票乙紙交付予告訴人以供擔保等情，業據告
    訴人甲○○○供承明確，並有該本票影本乙紙附卷可稽，且告訴人甲○○○亦坦
    承曾於八十八年六月三日，將被告乙○○所有之鋁焊線、銅焊線、白鐵焊線及電
    動沙灘三輪車等物品搬回住處等情，又參酌被告乙○○所提出附卷之江建華與乙
    ○○雙方書立之收據內容以觀，其上明載：「1.茲因借款到期無力歸返，以上各
    項物品暫時由江建華保管，為期暫定為六月十一日，如再誤期，以上物品以拍賣
    品處理。2.六月十一日如未還貨款，可以繼續再搬廠內各項物品及動產之部分」
    等情，顯見被告乙○○於無力清償借款後，確實已將其所有上開物品提供予告訴
    人擔保及抵債，是被告於借款之後雖未能依約如期償還欠款，惟尚難僅憑此即遽
    認其於借款之時有何施用詐術使告訴人陷於錯誤以交付借款之行為及為自己不法
    所有之詐欺意圖，本件應純屬民事糾葛，應循民事途徑解決。此外，復查無其他
    積極確切之證據足資證明被告乙○○確有何公訴人所指之詐欺犯行，既不能證明
    被告犯罪，自應依法為其無罪判決之諭知。
據上論斷，應依刑事訴訟法第三百零一條第一項，判決如主文。
中      華      民      國      八十九      年      六    月    十六    日
                                        法  官 崔 玲 琪
右正本證明與原本無異。
如不服本判決，應於送達後十日內向本院提出上訴狀 （須附繕本） ，上訴於台灣高
法院台中分院。
                                        書記官
中      華      民      國      八十九      年      六    月    十六    日


司法院資訊處製作；財團法人民間司法改革基金會備份。
